【裁判字號】    95,上重訴,41
【裁判日期】    951013
【裁判案由】    毒品危害防制條例等
【裁判全文】
臺灣高等法院刑事判決                95年度上重訴字第41號
上  訴  人
即  被  告  甲○○
上  訴  人
即  被  告  丙○○
上  訴  人
即  被  告  戊○○
共      同
指定辯護人  本院公設辯護人  乙○○
上  訴  人
即  被  告  丁○○
選任辯護人  曹大誠律師
上列上訴人等因毒品危害防制條例等案件，不服臺灣板橋地方法
院94年度重訴字第66號，中華民國95年5月17日第一審判決（起
訴案號：臺灣板橋地方法院檢察署94年度偵字第17425號），提
起上訴，本院判決如下：
    主  文
原判決撤銷。
甲○○共同運輸第一級毒品，處無期徒刑，褫奪公權終身。扣案
第一級毒品海洛因貳拾柒包（合計淨重壹仟零伍拾陸公克；空包
裝重玖拾陸點陸柒公克）沒收銷燬之、行動電話（不含其內門號
0000000000號ＳＩＭ卡）壹支沒收。
丙○○共同運輸第一級毒品，累犯，處無期徒刑，褫奪公權終身
。扣案第一級毒品海洛因貳拾柒包（合計淨重壹仟零伍拾陸公克
；空包裝重玖拾陸點陸柒公克）沒收銷燬之、行動電話（不含其
內門號0000000000號ＳＩＭ卡）壹支沒收。
戊○○幫助運輸第一級毒品，處有期徒刑柒年陸月。
丁○○幫助運輸第一級毒品，處有期徒刑柒年陸月。
    事  實
一、甲○○前有賭博前科，又於民國八十六年間因毒品危害防制
    條例案件，經本院於八十九年六月十四日以八十九年度重上
    更(四)字第五六號判處有期徒刑十五年，褫奪公權十年確定，
    入監服刑後於九十三年九月二十三日因縮刑假釋出獄。丙○○前於九十二年間，因違反商標法案件，經臺灣臺北地方法
    院於九十三年一月七日以九十二年度簡字第三三九四號判處
    有期徒刑五月確定，於九十三年十二月二十日縮刑期滿執行
    完畢。戊○○於八十一年間因肅清煙毒條例案件，經本院八
    十一年度重訴字第九號判處無期徒刑，褫奪公權終身確定，
    入監服刑後於九十三年四月二十九日假釋出獄。丁○○前有
    竊盜、妨害公務、槍砲彈藥刀械管制條例之前科。詎甲○○
    及戊○○於假釋期間不知檢束行為及丙○○、丁○○均不知
    悔改。
二、甲○○、丁○○、戊○○三人均明知海洛因係毒品危害防制
    條例第二條第一項所列管之第一級毒品，不得任意持有、運
    輸，且係行政院依懲治走私條例第二條第四項授權公告之「
    管制物品項目及其數額」所列甲項第四款之管制進出口物，
    不得私運進口。甲○○竟與姓名年籍不詳綽號「老三」之香
    港籍成年男子，為圖利益，於九十四年九月間，在臺北市西
    門町附近某咖啡廳共同謀議走私第一級毒品海洛因輸入臺灣
    地區。二人旋基於以夾藏毒品海洛因之方式，由柬埔寨運輸
    及私運管制物品進入臺灣地區之犯意聯絡，由甲○○物色運
    輸毒品入境對象（俗稱車手），「老三」與具相同犯意聯絡
    之己○○（另由臺灣板橋地方法審理中）則在柬埔寨地區負
    責購買海洛因及接應車手。戊○○為甲○○之手下，為幫助
    甲○○將海洛因自柬埔寨走私回臺灣，即與友人丁○○基於
    幫助甲○○運輸海洛因之犯意，於九十四年十月一日由丁○○出面，約定事成後以每塊海洛因（重三百七十五公克）新
    臺幣（下同）十萬元計之代價，覓得願至柬埔寨運輸海洛因
    返臺之車手丙○○，及約定由丁○○擔任護送丙○○往返，
    戊○○則負責送機及接機之工作。丙○○明知海洛因係毒品
    危害防制條例第二條第一項所列管之第一級毒品，並屬於懲
    治走私條例公告管制物品項目及其數額甲類第四款之管制進
    出口物品，不得非法運輸入境，竟為圖利益，仍與甲○○、
    己○○、綽號「老三」之成年男子，共同基於自柬埔寨運輸
    第一級毒品海洛因入境之犯意聯絡，同意前往柬埔寨夾帶第
    一級毒品海洛因入境臺灣。談妥後，由甲○○提供丙○○、
    丁○○赴柬埔寨之來回機票、食宿及交通費用五萬元。於九
    十四年十月四日上午七時三十分許，戊○○在臺北縣三重市
    天臺戲院附近，即以計程車安排丙○○、丁○○二人至桃園
    中正機場搭機前往柬埔寨，迨二人到達後再轉車至金邊下榻
    雲頂飯店，於同年十月五日上午十時許，己○○即主動與丙○○連繫商議將海洛因運回之事宜。嗣於九十四年十月九日
    下午二時許，己○○及綽號「老三」之人即攜毒品海洛因三
    塊（即包裝成塊狀，共二十七包，合計淨重一○五六克，純
    度百分之六十四‧一四，純質淨重六百七十七‧三二公克。
    空包裝重九十六‧六七公克）至丙○○住宿之房間，由己○○以膠帶在丙○○兩大腿內側及上腹部各纏綁一塊海洛因，
    後由丁○○護送，二人自柬埔寨搭機返臺，戊○○則奉甲○○之指示至桃園中正機場接機。嗣於同（九）日晚上八時許
    ，迨丙○○、丁○○二人入境時，於丙○○取得甲○○給付
    之運送毒品報酬前，即為警方場查獲，並自丙○○左、右大
    腿內側及上腹部扣得所夾帶之上開三塊海洛因（共二十七包
    ，合計淨重一○五六公克，純度百分之六十四‧一四，純質
    淨重六百七十七‧三二公克。空包裝重九十六‧六七公克）
    。復循線於九十四年十月九日晚間，在臺北縣五股鄉○○路
    ○段一二八巷二十號二樓，拘提甲○○、戊○○，並扣得甲○○所有供運輸毒品所用之行動電話一支（0000000
    000號）。
三、案經內政部警政署刑事警察局移送臺灣板橋地方法院檢察署
    檢察官偵查起訴。
    理  由
壹、證據能力部分：
一、按被告以外之人於偵查中向檢察官所為之陳述，除顯有不可
    信之情況者外，得為證據，刑事訴訟法第一百五十九條之一
    第二項規定明確。查證人即被告甲○○、丙○○、戊○○以
    證人身分於本案或另案（臺灣板橋地方法院檢察署九十五度
    偵緝字第一三○二號）檢察官偵訊時經過具結所為之證言（
    第一七四二五號偵卷一九六至二一○頁，第一三○二號偵緝
    卷二六至二九、三二、三三頁，偵緝卷外放），並無顯不可
    信之情況，且經被告等於原審及本院亦不爭執證據能力（原
    審卷三五七頁，本院卷八三頁、一○八頁背面、一○九頁背
    面、一三九頁背面），本院亦認為適當，故證人甲○○、丙○○、戊○○於審判外之偵訊證詞，依同法第一百五十九條
    之一第二項之規定，自得作為本案之證據。
二、本案之犯罪監聽所取得之監聽錄音帶，均經臺灣板橋地方法
    院檢察署檢察官依法核發通訊監察書，為依法取得之證據，
    此有通訊監察書在卷可憑（見第三九五三號偵卷）；監聽譯
    文部分，均係由司法警察人員依據前揭監聽錄音帶之內容所
    為之翻譯，屬其等依職務上製作之文書，且被告及其辯護人
    對監聽譯文證據能力部分於原審及本院均不爭執（原審卷七
    五、二八一、二八二、三五七頁，本院卷八三頁正背面），
    監聽譯文部分，自有證據能力。
貳、實體部分：
一、上揭事實，業據上訴人即被告丙○○、戊○○於警詢、偵查
    、原審、本院審理時，被告甲○○於警詢、偵查、原審，及
    被告丁○○於原審準備程序及審理時均坦承不諱，且經共同
    被告甲○○、丙○○、戊○○以證人身分於檢察官偵查中結
    證屬實，並互核相符（第一七四二五號偵卷一四至二○、二
    八頁背面至三○、三二至三四、三六、三七、一九六至一九
    九、二○四、二○五、二三六、二三七、二四二、二四七頁
    ，第一三○二號偵緝卷二六至二九、三二、三三頁，原審卷
    二八、七四至七七、一四二、二八一至二八五、三六○、三
    五九頁，本院卷八一頁背面、八二、一○八頁背面至一一
    ○頁正背面）。而扣案之白粉二十七包，經法務部調查局鑑
    定結果認均含第一級毒品海洛因成分（合計淨重一○五六公
    克，純度百分之六四‧一四，純質淨重六七七‧三二公克。
    空包裝重九六‧六七公克）有該局九十四年十二月十六日調
    科壹字第○六○○一○七六四號鑑定通知書一紙附卷可稽（
    原審卷一○一頁），堪認被告丙○○所運輸（走私）之物，
    確為第一級毒品海洛因。
二、此外復有內政部警政署刑事警察局搜索扣押筆錄、財政部台
    北關稅局函、台北關稅局扣押貨物運輸工具收據及搜索筆錄
    、毒品照片、被告丙○○、丁○○出境端末查詢報表及電話
    號碼0000000000、0000000000、00
    00000000、0000000000、000000
    0000號通訊監察譯文等件足憑（第一七四二五號偵卷四
    五、五五、五七、五九、六三、七一、七二、八四至八八、
    一○一至一四六、一八三、一八四頁），並有被告甲○○所
    有供其聯絡運輸毒品所用之行動電話一支（號碼00000
    00000）扣案可資佐證。被告甲○○等之自白核與事實
    相符，自堪採信。
三、被告甲○○於本院雖辯稱其僅係幫助綽號「老三」之人找人
    將毒品運輸入臺；被告丁○○則辯稱僅係介紹丙○○予被告
    戊○○等人，事後情形伊不清楚云云。然查：
  (一)被告甲○○已供明其於九十四年九月間開始有運毒（海洛因
    ）之計畫，與綽號「老三」之人聯絡，由該人提供毒品之管
    道，由己○○負責向綽號「老三」之人取貨（毒品海洛因）
    。由其提供每塊海洛因十萬元計供為被告丙○○運毒之報酬
    ，由其先付五萬元零用金供丙○○、丁○○國外開銷，買毒
    品之金額其與綽號「老三」之人一人一半（第一七四二五號
    偵卷一九、一九六頁正背面）核與被告丙○○、戊○○供證
    情節相符，被告甲○○之所為顯係為完成其走私毒品之計畫
    ，且已著手構成要件之行為，自屬正犯無疑。
  (二)被告丁○○於原審已供承介紹被告丙○○運送毒品，並與丙○○一起買機票，安排旅行社，檢察官起訴伊幫助運輸毒品
    之罪，伊認罪等情不諱（原審卷一四二、二八五頁）。被告
    丁○○於知情丙○○赴柬埔寨為運輸毒品之目的，竟仍願陪
    同購買機票、安排旅社並隨同護送，其有幫助運輸毒品之犯
    意及行為至為明確，所辯僅介紹車手云云，顯不足採。至被
    告丁○○於原審之辯護人為其辯護稱：本件幫助運輸毒品屬
    未遂之階段，應依法減輕其刑云云。然所謂「運輸」，係指
    本於運輸意思而搬運輸送而言，倘有此意圖者，一有搬運輸
    送之行為犯罪即已成立，並非以運抵目的地為完成犯罪之要
    件。是以運輸毒品罪祇以所運輸之毒品已實施運送為已足，
    並非以運扺目的地為完成犯罪之要件，換言之，區別該罪既
    遂、未遂之依據，應以已否起運為準，既已起運，構成該罪
    之輸送行為即已完成，不以達到目的地為既遂條件（最高法
    院九十二年度台上字第五四二六號、九十二年度台上字第三
    ○九六號判決參照）。查本件被告丙○○已將扣案之毒品自
    柬埔寨運抵臺灣地區一情，已如前述，其顯已實施運送行為
    無訛，揆諸前揭說明，被告丙○○縱未交付毒品予受貨者即
    遭查獲，亦不影響其運輸行為既遂之認定。從而被告丁○○
    原審辯護人上開抗辯，即乏所據。
四、綜上所述，被告等就上揭自柬埔寨運輸（私運）或幫助運輸
    （私運）海洛因進入臺灣之行為，至臻明確。被告甲○○及
    丁○○所為辯解，核屬事後飾卸之詞，不足採信。本件事證
    明確，被告四人之犯行足堪認定，均應依法論科。
五、法律適用之比較說明及論罪理由：
  (一)按被告甲○○等行為後，刑法業於九十四年二月二日修正公
    布，且依刑法施行法第十條之一規定，已於本件被告行為後
    之九十五年七月一日生效施行，關於新舊法之比較適用，自
    應依刑法第二條第一項「按行為後法律有變更者，適用行為
    時之法律，但行為後之法律有利於行為人者，適用最有利於
    行為人之法律」之規定，依「從舊從輕」原則而為比較；且
    比較時應就罪刑有關之共犯、未遂犯、想像競合犯、牽連犯
    、連續犯、結合犯，以及累犯加重、自首減輕暨其他法定加
    減原因（如身分加減）與加減例等一切情形，綜其全部罪刑
    之結果而為比較（最高法院九十五年五月二十三日九十五年
    度第八次刑庭會議決議參照）。爰先就本件新舊法比較結果
    論述如下：
  1.按被告等行為後，九十五年七月一日修正施行之刑法第二十
    八條雖由「二人以上共同實施犯罪之行為者，皆為正犯」，
    修正為「二人以上共同實行犯罪之行為者，皆為正犯」；同
    法第三十條第一項之內容則由「幫助他人犯罪者，為從犯」
    ，修正為「幫助他人實行犯罪行為者，為幫助犯」。然上開
    之修正，均係文字用語上之修正，並無有利與否比較之問題
    ，於本罪之論罪及科刑之認定亦無影響，爰依修正前之規定
    為論載。
  2.刑法第四十七條累犯之規定，修正後刑法第四十七條第一項
    規定：「受徒刑之執行完畢，或一部之執行而赦免後，五年
    以內故意再犯有期徒刑以上之罪者，為累犯，加重本刑至二
    分之一」比較修正前、後該條之規定，可知修正前有關累犯
    之成立，不以再犯之罪係故意犯罪為限，然修正後之規定，
    則以再犯故意犯為成立累犯之要件，刑法修正施行後，應依
    刑法第二條第一項之規定，適用最有利於行為人之法律；惟
    若修正施行前被告再犯者係故意犯罪，則修正前、後之規定
    ，均成立累犯，經綜合比較新、舊法結果，修正後刑法並沒
    有比較有利於被告，本案被告丙○○仍應適用修正前之行為
    時法律即舊法論處。
  3.查刑法第六十五條第二項有關無期徒刑之減輕效果，修正前
    規定：「無期徒刑減輕者，為七年以上有期徒刑」。而修正
    後同條項規定：「無期徒刑減輕者，為二十年以下十五年以
    上有期徒刑」經比較結果，有關無期徒刑之減輕效果，自以
    修正前之規定有利於行為人戊○○及丁○○，爰依刑法第二
    條第一項前段之規定，適用修正前刑法第六十五條第二項之
    規定為減輕。
  (二)按海洛因為毒品危害防制條例第二條第二項第一款所定之第
    一級毒品，且屬行政院依懲治走私條例第二條第四項授權公
    告之「管制物品項目及其數額」所列甲項第四款之管制進出
    口物品。核被告甲○○、丙○○所為，均係犯毒品危害防制
    條例第四條第一項之運輸第一級毒品罪及懲治走私條例第二
    條第一項之私運管制物品進口罪。被告二人非法持有第一級
    毒品海洛因之低度行為，應為其運輸之高度行為所吸收，不
    另論罪。被告甲○○、丙○○二人以一行為同時觸犯上開二
    罪，為想像競合犯，應依刑法第五十五條規定，從一重之運
    輸第一級毒品罪處斷。公訴人於起訴事實已敘明私運管制物
    品進口之犯行，僅起訴法條漏引私運管制物品進口罪，本院
    自應就已起訴之私運管制物品犯行為審理。
  (三)被告甲○○與綽號「老三」之成年男子及己○○間有直接之
    運輸毒品之犯意聯絡與行為分擔，應論以共同正犯。至於被
    告丙○○與上開三人間，雖無證據證明其等於案發前有直接
    之接觸或聯絡。惟按共同實施犯罪行為，在合同意思範圍內
    ，相互利用他人之行為，以達其犯罪之目的，原不必每一階
    段均參與，祇須分擔犯罪行為之一部，即應對於全部所發生
    之結果共同負責。又共同正犯之意思聯絡，不限於事前有所
    協議，於行為當時，基於相互之認識，以共同犯罪之意思參
    與者，亦無礙於共同正犯之成立（最高法院九十二年度台上
    字第五四二六號判決參照）；亦即共同正犯之意思聯絡，原
    不以數人間直接發生者為限，即有間接之聯絡者，亦包括在
    內（最高法院九十二年度台上字第五四０七號判決參照）。
    被告丙○○自被告戊○○處知悉係被告甲○○囑戊○○尋找
    運送本案毒品之車手，己○○及綽號「老三」之成年男子亦
    在柬埔寨負責將毒品交付丙○○運送，其等顯然在合同之意
    思範圍內，相互利用他人之行為，以達其犯罪之目的，揆之
    上開判決意旨，自應對於全部所發生之結果共同負責，被告
    丙○○就運輸毒品之事與上開三人間亦有犯意聯絡甚明。是
    以被告丙○○與被告甲○○、己○○、綽號「老三」之成年
    男子間，就前述犯行，有犯意之聯絡及行為之分擔，均為共
    同正犯。又公訴人雖認被告甲○○係基於販賣第一級毒品毒
    品之犯意而運輸走私毒品，所為係涉犯毒品危害防制條例第
    四條第一項之販賣第一級毒品罪嫌。惟此部分已為被告甲○○所否認，並辯稱其只是單純負責運輸毒品等語。經查觀諸
    全案卷證並無積極事證足證被告甲○○運輸毒品之目的係供
    販賣，自難以販賣第一級毒品罪相繩，惟因公訴人認該部分
    與前揭起訴論罪之運輸第一級毒品罪間有修正前刑法牽連犯
    之裁判上一罪關係，爰此部分不另為無罪之諭知。
  (四)被告丙○○有如事實欄所載論罪科刑及執行完畢之情形，有
    本院被告前案紀錄表在卷可稽，其於有期徒刑執行完畢後五
    年內，故意再犯有期徒刑以上刑之本罪，為累犯，應依法加
    重其刑，惟所犯運輸第一級毒品罪之法定本刑死刑與無期徒
    刑部分，依法不得加重，故僅就其得併科罰金刑部分及走私
    罪部分，依法加重其刑。
  (五)被告丁○○係居中介紹有意擔任運輸毒品入境之被告丙○○
    予被告戊○○，其並擔任護送車手丙○○之工作；而被告戊○○則僅負責對於車手丙○○接機、送機之工作，且徵之被
    告丙○○之報酬及相關機票、旅途開銷等必要費用又係由被
    告甲○○負責支付，是被告戊○○、丁○○二人主觀上應僅
    係在幫助被告甲○○覓得運輸毒品之人手，及便利甲○○運
    輸毒品事宜而已，顯係以幫助之意思，參與被告甲○○、丙○○、綽號「老三」、己○○等人之運輸毒品行為，且其等
    所為又非運輸第一級毒品罪及私運管制物品進口罪之構成要
    件行為，故均屬幫助犯。是核被告戊○○、丁○○所為，均
    係犯修正前刑法第三十條第一項、毒品危害防制條例第四條
    第一項、懲治走私條例第二條第一項之幫助運輸第一級毒品
    罪及幫助私運管制物品進口罪。其等所犯幫助非法持有第一
    級毒品海洛因之低度行為，均應為其幫助運輸之高度行為所
    吸收，均不另論罪。被告戊○○、丁○○以一行為同時觸犯
    上開二罪，為想像競合犯，均應依刑法第五十五條規定，從
    一重之幫助運輸第一級毒品罪處斷。公訴人於起訴事實已敘
    明其二人幫助運輸、私運管制物品毒品海洛因進口之犯行，
    僅起訴法條漏引幫助私運管制物品進口罪，本院當就已起訴
    幫助私運管制物品進口犯行併予審酌。被告戊○○、丁○○
    並依修正前刑法第三十條第二項、第六十五條第二項之規定
    ，均減輕其刑。
六、原判決撤銷及科刑理由：
  (一)原審經審理結果，為被告甲○○等四人論罪科刑之判決，固
    非無見。惟查：(1)原判決就被告甲○○與綽號「老三」之人
    ，係於九十四年九月間，在臺北市西門町附近某咖啡廳共同
    謀議走私海洛因輸入臺灣地區部分未予認定，尚有未當；(2)
    原判決就扣案毒品海洛因之包裝部分，既與毒品併為沒收銷
    燬之諭知，惟於理由欄未論述認定之理由，自有理由不備之
    疏漏；(3)共同犯罪行為，始由共犯各負全部責任。扣案之第
    一級毒品海洛因，係正犯甲○○、丙○○運輸之毒品，被告
    丁○○、戊○○二人僅係運輸毒品之幫助犯，既非與之共同
    謀議實施犯罪，即無各負全部責任可言。原判決就扣案毒品
    部分併對其二人為沒收銷燬之諭知，尚非適法。被告甲○○
    、丁○○否認犯罪及被告四人均認原審量刑過重而提起上訴
    固無足取（詳後(五)所述），惟原判決既有可議，自應由本院
    撤銷改判。另被告丁○○所涉自行運輸毒品入境部分，因未
    經檢察官起訴，原審以被告丁○○此部分之行為與前揭幫助
    運輸第一級毒品罪間有刑法想像競合之法律關係為由，從一
    重之運輸第一級毒品罪處斷，而諭知被告丁○○無期徒刑、
    褫奪公權終身。惟原判決關於論究被告丁○○此部分之犯行
    ，因有未受請求之事項予以判決之違法（詳後六所述），應
    由本院將原審此部分之訴外裁判予以撤銷，附此敘明。
  (二)爰審酌被告等正值壯年，被告甲○○、丙○○為圖不法利益
    ，被告戊○○、戊○○則施以助力，竟挺而走險將危害國人
    身心健康之毒品海洛因運輸或幫助運輸入境，且運輸、私運
    第一級毒品海洛因二十七包，驗後淨重多達一千零五十六公
    克，如流入市面，對國人身心健康戕害甚鉅，情節非輕，幸
    尚未流入市面即為警查獲，所生之實害尚非無可挽救，且犯
    罪後尚能坦承犯行，被告丙○○尚未取得運輸毒品報酬等一
    切情狀，分別量處如主文第二項至第五項所示之刑，被告甲○○及丙○○部分，並依法宣告褫奪公權終身，以示懲儆。
  (三)沒收部分：
  (1)扣案之第一級毒品海洛因二十七包，合計淨重一千零五十六
    公克，係被告甲○○、丙○○共同運輸入境之毒品，應依毒
    品危害防制條例第十八條第一項前段之規定，不問屬於犯人
    與否，宣告沒收銷燬之。而用以包裝第一級毒品海洛因之包
    裝袋（合計總重九十六．六七公克），因現今採行之鑑驗方
    式，包裝袋仍會殘留微量毒品而無法將之完全析離，為審理
    毒品案件所知（參照法務部調查局九十三年十一月十六日調
    科壹字第○九三六二三九六五五○號函意旨：本局鑑驗毒品
    秤重主要係以傾倒，必要時亦會輔以刮杓刮取之方式，儘可
    能將原送驗包裝袋內毒品與包裝袋分離後各別秤重，所得之
    毒品重量稱為淨重，包裝袋重量則以「空包裝重」稱之。然
    無論依上述何種方式分離，原送驗包裝袋內均仍會有微量毒
    品成分殘留。處理毒品銷燬時，則將前段所述之毒品透明塑
    膠封緘袋全件銷燬，並無將毒品及包裝析離分別銷燬之情形
    ），是該等包裝袋既與包裹之海洛因無法析離，不問屬於犯
    人與否，亦應依同法第十八條第一項前段規定，宣告沒收銷
    燬之。至共同犯罪行為，始由共犯各負全部責任，被告丁○○、戊○○二人僅係為運輸毒品之幫助犯，既非與被告甲○○等共同謀議實施犯罪，即無各負全部責任可言，就扣案毒
    品部分自毋庸併對其二人為沒收及銷燬之諭知（最高法院八
    十七年度台上字第三七三三號判決參照）。
  (2)扣案行動電話（0000000000號）一支，為被告甲○○所有，供其聯絡運輸毒品使用之物，業據被告甲○○供
    明在卷，爰依毒品危害防制條例第十九條第一項之規定，宣
    告沒收之。至ＳＩＭ卡乃使用者向電信業者申請租用而僅取
    得其使用權，並非申請使用者所有，尚不得宣告沒收（最高
    法院九十二年度台上字第六八三六號號判決參照）。是以上
    開行動電話內所含之ＳＩＭ卡依法自不予宣告沒收。再被告
    戊○○、丁○○為幫助犯，其僅對犯罪構成要件以外之行為
    施以助力，並無共同犯罪之意思，不適用責任共同之原則，
    對於正犯所有供犯罪所用或因犯罪所得之物，即對上開扣案
    行動電話，勿庸併為沒收之宣告（最高法院八十六年度台上
    字第六二七八號、九十一年台上字第五五八三號判決意旨參
    照），附予敘明。
  (四)末以被告甲○○雖提供被告丙○○及丁○○前往柬埔寨之來
    回機票及旅費等費用五萬元，然該等費用係供作其等於柬埔
    寨期間之食宿及交通等之所需費用，已具被告甲○○供明在
    卷（第一七四二五號偵卷一九、一九六頁），況徵之原來之
    約定是被告丙○○須完成交貨後方取得以每塊海洛因十萬元
    計之報酬，被告戊○○、丁○○則無報酬，復據被告四人供
    述明確，是該等費用要屬被告丙○○、丁○○運輸或幫助運
    輸毒品之必要費用，復未扣案，尚乏證據認定為被告丙○○
    、戊○○、丁○○運輸或幫助運輸毒品之犯罪所得之財物；
    是以本件被告等均並未因運輸第一級毒品而取得任何利得，
    自無毒品危害防制條例第十九條第一項後段有關沒收或追徵
    價款或以財產抵償規定之適用，併此敘明。
  (五)至被告等及其等於原審及本院之辯護人，雖均認應適用刑法
    第五十九條之規定減輕其等徒刑。然按刑法第五十九條之酌
    量減輕其刑，必於犯罪之情狀，在客觀上足以引起一般同情
    ，認為即予宣告法定低度刑期，猶嫌過重者，始有其適用。
    至於被告無前科，素行端正，生長歷程堪憫等情狀，僅可為
    法定刑內從輕科刑之標準，不得據為酌量減輕之理由（最高
    法院五十一年台上字第八九九號判例參照）。然考量毒品戕
    害國民健康至鉅，製造、運輸、販賣等行為情節尤重，更應
    嚴加非難，所為實乃法所不容而懸為厲禁，況本件共同運輸
    之第一級毒品海洛因二十七包，驗後淨重高達一千零五十六
    公克，數量非微，幸及時為警查獲，否則如流入臺灣地區，
    對於社會之毒害至深且鉅，被告甲○○為圖利、被告丙○○
    僅因經濟困窘己身之私參與運輸，暨被告戊○○及丁○○未
    思上情，貿然施以助力等情，甚為可訾，依一般國民社會感
    情，難認其等犯本件之罪有何可堪憫恕之處。至被告等雖犯
    後雖尚坦承犯行，惟此固可認被告等犯罪後態度良好，然亦
    僅可供法院審酌其等法定刑度內從輕量刑之事項而已，況本
    院業已審酌被告等犯後態度如前載，自不得據為援引刑法第
    五十九條酌量減輕之理由。
七、原判決另以：丁○○基於為自己自柬埔寨運送第一級毒品海
    洛因入境之犯意，於上揭在柬埔寨期間，向綽號「阿文」之
    柬埔寨籍成年男子，以美金五十元之價格，購入三包海洛因
    毒品（淨重二十四．四五公克），並將上開三包海洛因毒品
    分置於所穿皮鞋一雙之鞋尖內各一包，及身著西裝褲子小口
    袋內一包，欲藉護送車手丙○○之便，趁機夾帶運輸回國。
    嗣於九十四年十月九日晚間八時許，迨二人入境時即為警方
    當場逮捕，並於丁○○所穿鞋子一雙鞋尖內及褲子小口袋查
    扣得海洛因三包（淨重二四‧四五公克，純度百分之六六‧
    二七，純質淨重十六‧二○公克；空包裝重六‧二七公克）
    。經審理結果，認被告丁○○此部分係為自己運輸毒品入境
    之犯行明確，係犯毒品危害防制條例第四條第一項之運輸第
    一級毒品罪及懲治走私條例第二條第一項之私運管制物品進
    口罪，被告丁○○以一行為同時觸犯上開幫助運輸第一級毒
    品及幫助私運管制物品進口之罪暨運輸第一級毒品及私運管
    制物品進口等罪，且依刑法想像競合之規定，從一重之運輸
    第一級毒品罪處斷，而諭知被告丁○○無期徒刑、褫奪公權
    終身，併諭知扣案之海洛因三包（包括外包裝）沒收銷燬之
    等情。惟查：(1)刑事訴訟法第二百六十七條規定，檢察官就
    犯罪事實一部起訴者，其效力及於全部，係指檢察官所起訴
    之行為，與起訴範圍以外之行為，均應構成犯罪，且具有修
    正前刑法第五十五條、第五十六條之牽連犯、連續犯或想像
    競合關係，於此情形，在法律上本視為裁判上一罪，依審判
    不可分之原則，法院始得併予審判。如果依據卷內訴訟資料
    ，並不能證明被告有與起訴之行為具有裁判上一罪關係之起
    訴範圍以外之犯罪行為，就未經起訴之行為裁判，自有未受
    請求之事項予以判決之違法。(2)按毒品危害防制條例第四條
    之運輸毒品之罪，不以國外輸入國內或國內輸出國外為限，
    其在國內運輸者亦屬之；零星夾帶或短途持送者，得斟酌實
    際情形依持有煙毒罪論科（司法院三十六年院解字第三五四
    一號解釋意旨參照），又院解字第三五四一號解釋係指無運
    輸或販賣之意圖單純持有煙毒者而言，並非謂凡零星夾帶或
    短途持送煙毒者，不問其犯意如何概論以持有煙毒之罪（司
    法院三十七年院解字第三八五三號解釋意旨參照）。是以零
    星夾帶或短途持送毒品者，如無運輸或販賣之意圖者，自得
    斟酌實際情形，依持有毒品罪論科。然觀諸本件起訴書事實
    欄查無任何有關被告丁○○自行運輸毒品之記載。檢察官嗣
    於原審提出之補充理由書亦未敘及該情或具體表明追加起訴
    之旨（原審卷一○四頁）。再扣案之毒品三包係被告丁○○
    於九十四年十月五日至九日在柬埔寨期間自行購買，嗣於同
    年月九日晚間八時許，與被告丙○○入境時為警方當場逮捕
    ，並在丁○○所穿鞋子一雙鞋尖內及褲子小口袋查扣得海洛
    因三包（淨重二十四‧四五公克）等情，已據被告丁○○迭
    次供述明確。而被告丁○○於警詢即供稱：因其有施用毒品
    之習慣，在柬埔寨期間在金邊酒店以美金三十元買毒品，並
    於柬埔寨飯店時即有施用，係因心臟會痛才施用毒品止痛，
    攜帶之毒品係為供己施用等語（第一七四二五號偵卷三二頁
    背面、三三、三四頁）；於原審亦供稱因心臟痛才至柬埔寨
    以五十元美金買毒品施用（原審七八、一四一頁）；於本院
    復稱毒品係在柬埔寨飯店以五十元美金買的，並在當地因心
    臟病之關係而起意購買施用，剩下的即帶回國供己使用（本
    院卷八二頁背面、一一○頁正背面、一四三頁），所供情節
    一致，核與被告丙○○、戊○○均證稱不知悉被告丁○○有
    於柬埔寨另行購買毒品及夾帶毒品之事等情相符（本院卷一
    ○九頁背面、一一一頁背面）。茍被告丁○○自始即有藉護
    送丙○○之便自行自柬埔寨運送毒品入境之犯意，衡情其何
    庸自始即捨重酬拒絕為本案運輸毒品之車手，反居間介紹被
    告丙○○擔任車手，其僅擔任護送車手之幫助運輸毒品之工
    作，況參諸被告所購之毒品僅美金五十元，數量甚微，核與
    原審認定其自始甘冒重典有運輸走私毒品之犯意之情節顯然
    相悖，益徵其應係於柬埔寨當地為己施用方起意購買，所辯
    應可採信。至被告丁○○雖將施用所餘之毒品夾藏入境，然
    亦難逕謂其所為係自始基於運輸毒品之犯意而為，原審圖憑
    被告有夾帶之行徑即遽認此部分之運輸毒品之犯行，自顯速
    斷。是以既乏積極事證憑認被告丁○○係自始即基於為己運
    輸毒品之意圖而護送被告丙○○，則其嗣後購買毒品海洛因
    施用之犯行，與其前揭幫助運輸第一級毒品行為，二者之間
    ，即無裁判上一罪之關係，而非起訴效力所及。被告丁○○
    事後購買毒品海洛因施用並走私入境之行為，既未經起訴，
    自不得加以審判。乃原審對被告丁○○此部分之行為，認與
    前揭起訴論罪之幫助運輸第一級毒品罪間依刑法想像競合之
    規定，從一重之運輸第一級毒品罪處斷，而諭知被告丁○○
    無期徒刑、褫奪公權終身，關於被告丁○○此部分之行為，
    自有未受請求之事項予以判決之違法。應由本院將原審此部
    分之訴外裁判予以撤銷，又此部分既無訴訟繫屬，僅將此部
    分撤銷為已足，附此敘明。
八、至臺灣臺北地方法院檢察署檢察官移送併辦意旨（九十四年
    度偵字第一九三○九號）略以：被告丁○○為址設臺北市○○區○○街一九○號之「世界殯儀公司」負責人、被告丙○○則為該公司員工，其等明知海洛因、安非他命為毒品危害
    防制條例列管之第一級、第二級毒品，不得違法持有、販賣
    ，竟為牟取暴利，共同基於概括之犯意，以前開公司為據點
    ，利用0000000000、0000000000之行
    動電話為犯罪工具，自九十四年四月間起，連續販賣第一級
    毒品海洛因、第二級毒品安非他命多次。嗣臺灣板橋地方法
    院檢察署檢察官指揮偵辦之內政部警政署刑事警察局依監聽
    譯文內容，持臺灣臺北地方法院所核發之搜索票至上址執行
    搜索，當場查獲丁○○、丙○○等人，並扣得第一級毒品海
    洛因三包、第二級毒品安非他命八包、電子秤及分裝袋等物
    。因認被告丁○○、丙○○二人尚涉犯毒品危害防制條例第
    四條第一項、第二項販賣第一級、第二級毒品罪嫌（原審卷
    一五三、一五四頁）。按犯罪事實應依證據認定之，無證據
    不得認定犯罪事實，刑事訴訟法第一百五十四條第二項定有
    明文。查公訴人認被告二人涉有上開罪嫌，係以通訊監察譯
    文一份、扣案毒品暨毒品初步鑑定報告、電子秤、分裝袋等
    物資為論據。訊據被告二人堅持否認有何販賣第一、二級毒
    品之犯行，被告丁○○辯稱：伊辦公室桌上所查扣得之毒品
    及吸食器係伊所經營世界葬儀社臨時工丙○○所有等語；被
    告丙○○則辯稱：扣案之毒品係伊向綽號「小胖」之男子購
    得，係供己施用之毒品等語。而揆之上開監察譯文之通話對
    象朱賢輝、余永香（由利國亮代作筆錄）、廖逢能、張大順
    等人之證述，均未陳稱有向被告二人購買毒品之情事（第一
    九三○九偵卷五至二一頁），且本件查無積極證據顯示被告
    丙○○、丁○○二人運輸或幫助毒品之目的係供販賣，是尚
    難認併辦部分與前揭起訴論罪之運輸或幫助運輸毒品罪間有
    何修正前刑法牽連犯之裁判上一罪之關係，故併辦部分應退
    由檢察官另為適法之處理。
據上論斷，應依刑事訴訟法第三百六十九條第一項前段、第三百
六十四條、第二百九十九條第一項前段，毒品危害防制條例第四
條第一項、第十八條第一項前段、第十九條第一項、懲治走私條
例第二條第一項、第十一條，刑法第二條第一項、第十一條前段
、（修正前）第二十八條、（修正前）第三十條、五十五條、（
修正前）第四十七條、第三十七條第一項，判決如主文。
本案經檢察官鄭龍照到庭執行職務。
中    華    民    國    95    年    10    月    13    日
                  刑事第十八庭審判長法  官  溫耀源
                                    法  官  邱同印
                                    法  官  段景榕
以上正本證明與原本無異。
如不服本判決，應於收受送達後十日內向本院提出上訴書狀，其
未敘述上訴之理由者並得於提起上訴後十日內向本院補提理由書
（均須按他造當事人之人數附繕本）。
                                    書記官  陳靜姿
中    華    民    國    95    年    10    月    13    日
附錄：本案論罪科刑法條全文
毒品危害防制條例第四條第一項
製造、運輸、販賣第一級毒品者，處死刑或無期徒刑；處無期徒
刑者，得併科新臺幣一千萬元以下罰金。
懲治走私條例第二條第一項
私運管制物品進口、出口逾公告數額者，處七年以下有期徒刑，
得併科新臺幣三百萬元以下罰金。


司法院資訊處製作；財團法人民間司法改革基金會備份。
